【裁判字號】    99,交抗,530
【裁判日期】    990629
【裁判案由】    聲明異議
【裁判全文】
臺灣高等法院臺中分院刑事裁定         99年度交抗字第530號
抗  告  人
即受處分人  甲○○
上列抗告人因違反道路交通管理處罰條例案件，不服臺灣臺中地
方法院，中華民國99年4月15日所為裁定（99年度交聲字第1293
號），提起抗告，本院裁定如下：
    主  文
抗告駁回。
    理  由
一、本件經本院審理結果，認第一審裁定並無不當，應予維持，
    並引用第一審裁定記載之理由（如附件）。
二、抗告人即受處分人甲○○抗告意旨略以：抗告人於94年6月
    28 日前後曾致電監理站，請求換發駕照，但監理站卻以罰
    款未清，礙難准予所請，並非抗告人放棄權利，而係監理站
    不准。監理站未依法律為事實調查，該處分是否具合憲性及
    合法性有待商榷，法院將責任全歸抗告人，實有違反平等原
    則及保護原則。監理站不准抗告人換發駕照係因抗告人未繳
    清罰款，但抗告人現在真的沒錢，而抗告人要生存、要工作
    ，基於憲法對人民的保護，該處分是否能作為工作權之回復
    的拒絕原因，原裁定並未說明。抗告人並非故意不履行義務
    ，原裁定之認定有待商榷云云。
三、經查：
(一)按職業汽車駕駛人，不依規定期限，參加駕駛執照審驗者，
    處新臺幣三百元以上六百元以下罰鍰；逾期一年以上者，逕
    行註銷其駕駛執照。又汽車所有人或駕駛人應於向公路監理
    機關辦理汽車檢驗、各項登記或換發牌照、執照前，繳清其
    所有違反本條例尚未結案之罰鍰，道路交通管理處罰條例第
    26條第1項及第9條之1分別定有明文。本件抗告人甲○○因
    未依規定期限，參加駕駛執照審驗「逾期1年以上」，則原
    處分機關依法於95年7月7日逕行註銷其駕駛執照，並無不合
    。又經逕行註銷駕駛執照之職業汽車駕駛人，雖得申請換發
    同等車類之普通駕駛執照，惟抗告人辦理換發駕照，須先繳
    清罰款，係法律所明定，抗告人因未先行繳納前案罰鍰新臺
    幣36700元，致其辦理駕照換發遭監理單位拒絕，自屬可歸
    責於己之事由。抗告人主張係監理站不准伊換照，並非可歸
    責於己云云，於法難謂有據。
(二)至抗告人所稱因其經濟情況不佳，故無力繳納罰鍰，並非故
    意不履行一節，因道路交通管理處罰條例係主管機關為加強
    道路交通管理，維護交通秩序，確保交通安全，經由立法機
    關所制定之法律規範，而交通違規罰鍰如何繳納，係屬罰鍰
    如何執行之問題，核與抗告人所受原處分合法與否並無關聯
    。基此，本件抗告意旨所稱無力繳納罰鍰云云，亦非可採。
(三)綜上所述，原審裁定駁回抗告人之聲明異議，本院經核並無
    違誤，抗告人執前詞提起抗告，指摘原裁定不當，難謂有理
    由，應予駁回。
四、據上論結，應依道路交通案件處理辦法第26條，刑事訴訟法
    第412條，裁定如主文。
中    華    民    國    99    年    6  月    29    日
            刑事第十一庭  審判長法  官  郭  同  奇
                                法  官  陳  慧  珊
                                法  官  洪  曉  能
以上正本證明與原本無異。
不得再抗告。
                                書記官  林  明  冬
中    華    民    國    99    年    6  月    29    日

司法院資訊處製作；財團法人民間司法改革基金會備份。
